臺灣新竹地方法院刑事判決
110年度訴字第563號
公  訴  人  臺灣新竹地方檢察署檢察官
被      告  陳昊  


上列被告因違反廢棄物清理法等案件，經檢察官提起公訴（110
年度少連偵字第101號），本院判決如下：
    主  文
甲○成年人與少年共同犯廢棄物清理法第四十六條第四款之非法
清除廢棄物罪，處有期徒刑壹年貳月。
    犯罪事實
一、丙○○（通緝中）明知從事廢棄物之清除業者，須向直轄市、
    縣（市）主管機關或中央主管機關委託之機關申請核發公民
    營廢棄物清除處理機構許可文件後，始得為之，其並未依廢
    棄物清理法第41條第1項規定領有主管機關所核發廢棄物清
    除、處理許可文件，不得從事清除廢棄物。
　　而甲○明知何○文、柯○瑋（分別為民國94年4月生、93年9月
    生，真實姓名年籍均詳卷，所涉違反廢棄物清理法犯行，另
    繫屬本院少年法庭）係未滿18歲之少年，亦均應明知從事廢
    棄物之清除業者，須向直轄市、縣（市）主管機關或中央主
    管機關委託之機關申請核發公民營廢棄物清除處理機構許可
    文件後，始得為之，未依廢棄物清理法第41條第1項規定領
    有主管機關所核發廢棄物清除、處理許可文件，自不得從事
    清除廢棄物，詎甲○因於110年6月28日中午12時許，受丙○○
    以每人新臺幣（下同）500元代價委託載運廢棄廣告看板，
    即與丙○○共同基於違反廢棄物清理法之從事廢棄物清除之犯
    意聯絡，於同日下午5時許，推由甲○駕駛不知情之乙○○所有
    之車號0000-00號自用小貨車，搭載共同具有上開犯意聯絡
    之少年何○文、柯○瑋，至位於新竹縣○○鎮○○路000號旁神像
    工廠附近之空地載運廢棄廣告看板後，前往坐落新埔鎮旱坑
    里下旱坑段23之1地號土地，而從事廢棄物之清除行為；嗣
    因其等準備將廢棄廣告看板卸下堆置之際，經警接獲民眾報
    案抵達現場，並會同新竹縣政府環境保護局稽查人員當場查
    獲，始循線查獲上情。
二、案經新竹縣政府警察局竹東分局報告臺灣新竹地方檢察署檢
    察官偵查後起訴。
    理  由
壹、證據能力
一、本件被告甲○之供述，被告甲○並未主張係以不正方法取得或
    筆錄記載與實際所述不符合之情形而無證據能力，足認被告
    甲○於警詢、偵訊中之供述，均屬出於自由意識之陳述，無
    何任意性之瑕疵可指，應具有證據能力。
二、次按被告以外之人於審判外之言詞或書面陳述，除法律有規
    定者外，不得作為證據，刑事訴訟法第159條第1項固定有明
    文；惟被告以外之人於審判外之陳述，雖不符同法第159條
    之1至第159條之4之規定，而經當事人於審判程序同意作為
    證據，法院審酌該言詞陳述或書面陳述作成時之情況，認為
    適當者，亦得為證據。又當事人、代理人或辯護人於法院調
    查證據時，知有第159條第1項不得為證據之情形，而未於言
    詞辯論終結前聲明異議者，視為有前項之同意，刑事訴訟法
    第159條之5第1項、第2項亦定有明文。查本案被告甲○以外
    之人於偵查中之證述，雖均屬被告以外之人於審判外之言詞
    陳述，然被告甲○於本院審理中並未爭執證據能力，復未曾
    於言詞辯論終結前聲明異議；而本院審酌該等證人之證述作
    成時之情況，並無不能自由陳述之情形，亦無違法取證及證
    明力過低之瑕疵，且與待證事實具有關連性，認為以之作為
    證據應為適當，依前揭規定說明，自得為證據。
三、至本院下列所引用其餘非供述證據部分，被告甲○於本院未
    主張排除該非供述證據之證據能力，且迄本院言詞辯論終結
    前均未表示異議，本院審酌前揭非供述證據之取得過程亦無
    何明顯瑕疵，且無顯有不可信之情況，認均有證據能力。
貳、認定犯罪事實所根據的證據及理由
一、訊據被告甲○固不否認有於上揭時間，與少年何○文、柯○瑋
    共同前往位於新埔鎮某空地，載運放置在該空地之木製廣告
    看板後，前往坐落新埔鎮旱坑里下旱坑段23之1地號土地，
    惟矢口否認有何違反廢棄物清理法之犯行，辯稱：是丙○○跟
    我說有木頭要載，叫我幫忙載去他家，說他要用到這些木頭
    搭工寮，而且也沒有談到對價云云。惟查：
㈠、被告甲○確有與少年何○文、柯○瑋共同於上揭時間，前往新竹
    縣○○鎮○○路000號旁神像工廠附近之空地，將該空地上堆置
    之廢棄廣告看板，搬上其所駕駛之上揭車輛後，前往坐落新
    竹縣○○鎮○○里○○○段00○0地號土地，尚未搬運下車即為警查
    獲等情，已經證人即共犯丙○○、少年何○文於警詢、偵訊時
    證述明確，經證人即共犯柯○瑋於警詢時證述在卷（見110年
    度少連偵字第101號卷第17至24頁反面、32至36頁、38至41
    、93至98、141至142頁反面）。
　　並有新埔分局新埔派出所警員胡昌憲製作之職務報告1份（
    見110年度少連偵字第101號卷第16頁）、新竹縣政府環境保
    護局110年6月28日稽查工作紀錄1份（見110年度少連偵字第
    101號卷第42頁）、新竹縣政府警察局新埔分局新埔所偵辦
    丙○○等人廢棄物清理法照片8張（見110年度少連偵字第101
    號卷第43至44頁反面）、（被告甲○）新竹縣政府警察局新
    埔分局扣押筆錄、扣押物品目錄表、扣押物品收據各1份（
    見110年度少連偵字第101號卷第45至48頁）、（證人乙○○）
    車輛詳細資料報表1份（牌照號碼：5513-W3）（見110年度
    少連偵字第101號卷第49頁）、新竹縣政府111年2月21日府
    授環業字第1118651979號函1份（見本院卷第123至124頁）
    。且被告甲○就此部分，除就地點部分表示並未到神像工廠
    內，但是確有到位在新埔鎮某空地、詳細路線及位置不甚清
    楚外，亦不爭執在卷；又被告甲○所載運之廢棄廣告看板，
    並經新竹縣政府環保局於現場稽查後，認定為事業廢棄物，
    亦有上揭稽查工作紀錄在卷可參，此部分事實自堪認定。
㈡、被告甲○固以上開情詞置辯，辯稱僅係單純幫忙共犯丙○○、未
    談及對價云云，惟查：
 1、就被告甲○於本院審理時辯稱並無談及報酬、僅係單純幫忙
    一情，所辯不可採：
⑴、證人即共犯丙○○於警詢時，曾證稱案發當日請被告甲○等人載
    運廢棄廣告看板之酬勞係1人500元等語明確（見110年度少
    連偵字第101號卷第17頁反面）；於110年6月29日偵查中並
    再次證稱其確實有向被告甲○表示之後會給予渠等1人500元
    報酬，但是在其拿到錢之後再給等語明確（見110年度少連
    偵字第101號卷第98頁），於110年7月29日偵訊時，就檢察
    官問以「你稱你有跟他們說，一個人要給他們500元，錢你
    是否有給？」時，亦僅稱「還沒」等語在卷（見110年度少
    連偵字第101號卷第143頁）。
⑵、又於110年7月29日偵查中，就檢察官訊問證人即共犯丙○○前
    揭問題後，對當時在場之被告甲○問以就共犯丙○○所述有無
    意見時，亦僅稱「我沒有意見，我的確沒有收到錢」等語，
    然對於共犯丙○○有表示1個人要給500元部分，並未有所爭執
    ，僅強調沒有收到錢，倘若其未曾與共犯丙○○有過報酬之約
    定，何以在場聽聞共犯丙○○之回答後，係稱對於共犯丙○○所
    述沒有意見，僅表示確實未收到款項。
⑶、又被告甲○於警詢、偵查及本院審理時，均稱其係從事「回收
    業」工作，於偵查中並稱其與共犯丙○○之關係「算認識，不
    算朋友」（見110年度少連偵字第101號卷第78頁），則依其
    等間之關係，倘無報酬之約定，何以被告甲○會在接獲共犯
    丙○○電話後，隨即與共犯即少年何○文、柯○瑋3人前往為上
    開載運廢棄廣告看板之行為，況證人即共犯丙○○於警詢及歷
    次偵訊時就其等間確實有前揭報酬之約定一情，均證述明確
    ，被告甲○自己於偵查中復未曾爭執，依上所述，被告甲○此
    部分所辯自無足憑採。　　
 2、被告甲○雖又於本院審理時辯稱是共犯丙○○稱那些廣告看板
    要用來搭工寮，才去幫忙云云，惟查：
⑴、就共犯丙○○委請被告甲○載運之廢棄廣告看板，係共犯丙○○要
    一併與其前丟棄在上揭溝渠內之廢棄物一起燒掉等情，已經
    證人即共犯丙○○於警詢及偵訊時（見110年度少連偵字第101
    號卷第20、94頁）證述明確。
⑵、又被告甲○於警詢時亦係稱：當時丙○○表示將這些木板載去他
    家當柴火燒等語明確（見110年度少連偵字第101號卷第26頁
    反面），於偵查中亦稱：他說那些木頭他自家用、要燒柴火
    等語在卷（見110年度少連偵字第101號卷第79頁）。
⑶、從而，被告甲○與共犯丙○○前於警詢、偵查中就此部分之說法
    尚屬一致。雖共犯丙○○於本院準備程序時改稱：那車要載來
    搭工寮等語（見本院卷第73頁），被告甲○於審理時復辯稱
    是因為共犯丙○○用該等木板搭工寮才幫忙載運云云，均與其
    等前於警詢、偵查中之所述不符，被告甲○此翻異前詞所辯
    自難以採信。　
 3、至被告甲○雖辯稱其不知從事此類行為依照法規需要取得執
    照云云，然被告甲○於歷次供述均稱其從事「回收業」，甚
    於本院審理時供稱其有承接社區資源回收業務、有簽約（見
    本院卷第163頁），證人乙○○於本院審理時亦證稱略以：至1
    10年6月間我認識甲○1年多，車號0000-00自用小貨車我有借
    甲○使用，他每天都跟我借，他說他是做資源回收，我是將
    車輛無償借給甲○使用，109年間我有經營一家鑫隆企業有限
    公司，對於檢察官詢問之為何我自己也是做資源回收卻可以
    將車輛天天借給甲○使用，是因為我有一個廢棄物清理法被
    判緩刑，後來我就沒有做這一塊，很容易違法（見本院卷第
    157至160頁），被告甲○於審理時亦供稱確實係無償向證人
    乙○○借用上開車輛，顯見被告甲○與證人乙○○關係應甚為密
    切、友好，證人乙○○方會以「無償」之方式將所有之車輛每
    日借予被告甲○使用，又證人乙○○自陳係因為前從事資源回
    收工作遭論以違反廢棄物清理法之罪，以其與被告甲○之關
    係，又豈會在知悉被告甲○借車亦係從事所稱「資源回收業
    」之情況下，未曾提醒被告甲○注意，依照被告甲○、證人乙
    ○○所述其2人間之關係，此顯與常情有違，被告甲○所辯顯無
    足憑採。
二、廢棄物清理法之「清除」係指事業廢棄物之收集、運輸行為
    ；「處理」係指：1.中間處理：指事業廢棄物在最終處置或
    再利用前，以物理、化學、生物、熱處理或其他處理方法，
    改變其物理、化學、生物特性或成分，達成分離、減積、去
    毒、固化或穩定之行為。2.最終處置：指衛生掩埋、封閉掩
    埋、安定掩埋或海洋棄置事業廢棄物之行為，事業廢棄物貯
    存清除處理方法及設施標準第2 條第2 款、第3 款分別定有
    明文。則將廢棄物搬運上車後，駕駛車輛載運廢棄物之行為
    ，自該當廢棄物清理法第46條第4 款所定之「清除」行為。
    從而，被告甲○確有於案發當日，經共犯丙○○表示會有1人50
    0元之報酬後，即與共犯即少年何○文、柯○瑋等人共同將上
    開廢棄廣告看板載運至共犯丙○○指定之上開地點，雖尚未將
    該等看板卸載，參諸上開說明，仍該當廢棄物清理第46條第
    4款所指之清除行為甚明。
三、又證人即共犯丙○○並無廢棄物清除許可文件，已經證人即共
    犯丙○○於歷次警詢、偵訊時證述在卷，被告甲○於本院審理
    時亦自承其未取得廢棄物清除許可文件，綜上所述，被告甲
    ○前揭所辯顯係事後卸責之詞，均無足為採，其所為上揭違
    反廢棄物清理法犯行，事證明確，自應予以依法論科。
參、論罪科刑：
一、核被告甲○所為，係犯廢棄物清理法第46條第4款前段之未依
    廢棄物清理法第41條第1項規定領有廢棄物清除許可文件而
    從事廢棄物清除行為之非法清除廢棄物罪。
二、被告甲○、共犯丙○○、共犯即少年何○文、柯○瑋就上揭非法
    清除廢棄物犯行，有犯意聯絡及行為分擔，應論以共同正犯
    。
三、加重事由：
　　本案行為時，被告甲○係已年滿20歲之成年人，共犯何○文、
    柯○瑋則均係14歲以上、未滿18歲之少年，此有其等之年籍
    資料在卷可憑，而被告甲○於本院審理時並自承其知道何○文
    、柯○瑋於案發時均係未滿18歲之少年（見本院卷第236頁）
    ，堪認其主觀上對於與少年共犯一事有直接故意，自應依兒
    童及少年福利與權益保障法第112條第1項前段之規定，加重
    其刑。
四、爰審酌被告甲○未依規定領有許可文件，竟仍為廢棄物之清
    除行為，衡酌其犯罪動機、情節、行為態樣、所生危害，及
    行為後猶未能體認所為於法有違之犯後態度，兼衡其於本院
    審理時自承之智識程度、工作、家庭及經濟狀況，及其刑事
    前案紀錄（參見臺灣高等法院被告前案紀錄表）等一切情狀
    ，量處如主文所示之刑。
五、證人即共犯丙○○雖表示會給予被告甲○500元之報酬，然其於
    偵查中已稱實際上並未給予，已如前述，自無從認定被告甲
    ○有何犯罪所得而需宣告沒收。
　　車牌號碼0000-00號自用小貨車，固為被告甲○供本件犯罪所
    用之物，然該車係證人乙○○所有，而尚無證據證明證人乙○○
    於本件犯行與被告甲○或共犯丙○○間有何犯意聯絡，尚無從
    依刑法第38條第2項前段、第4項之規定宣告沒收、追徵，附
    此敘明。
肆、不另為無罪之諭知部分：
一、起訴意旨雖以：被告甲○與共犯即少年何○文、柯○瑋有於110
    年6月28日下午3時許，由被告甲○駕駛上揭車輛，搭載共犯
    即少年何○文、柯○瑋，至位於新竹縣○○鎮○○路000號旁之神
    像工廠載運廢棄廣告看板至坐落新埔鎮旱坑里下旱坑段23之
    1地號土地堆置，而有為此部分違反廢棄物清理法之行為，
    此部分亦成立廢棄物清理法第46條第4款之罪嫌等語。
二、按犯罪事實應依證據認定之，無證據不得認定犯罪事實、不
    能證明被告犯罪者，應諭知無罪之判決，刑事訴訟法第154
    條第2項、第301條第1項分別定有明文。再按，事實之認定
    ，應憑證據，如未能發現相當證據，或證據不足以證明，自
    不能以推測或擬制之方法，以為裁判基礎；又認定不利於被
    告之事實，須依積極證據，苟積極證據不足為不利於被告事
    實之認定時，即應為有利於被告之認定，更不必有何有利之
    證據。據此，刑事訴訟上證明之資料，無論為直接證據或間
    接證據，均須達於通常一般之人均不致於有所懷疑，而得確
    信為真實之程度，始得據為有罪之認定，若關於被告是否犯
    罪之證明未能達此程度，而有合理性懷疑之存在，致使無從
    形成有罪之確信，根據「罪證有疑、利於被告」之證據法則
    ，即不得遽為不利被告之認定。復檢察官對於起訴之犯罪事
    實，倘其所提出之證據，不足為被告有罪之積極證明，或其
    指出之證明方法，無從說服法院以形成被告有罪之心證，基
    於無罪推定之原則，自應為被告無罪判決之諭知。
三、查被告甲○於本院審理時堅詞否認有參與此部分犯行，辯稱
    當天其僅有為1次載運行為，現場已經堆置在該處之廣告看
    板並非其所為，與其無關等語。經查：
㈠、被告甲○於歷次警詢、偵訊及本院審理時，均稱其案發當天僅
    有至新竹縣新埔鎮某空地載運廢棄廣告看板後，前往上開坐
    落新竹縣○○鎮○○里○○○段00○0地號土地1 次，且該次尚未將
    所載運之看板卸下即為警查獲，該處已經堆置之看板與其無
    關等語在卷。
㈡、且證人即共犯少年柯○瑋於警詢時係證稱略以：當天晚上6時
    許我們3個抵達後，準備將木板搬下車，警察就來了，下旱
    坑段23-1地號土地上的廣告看板廢棄物不是我們棄置的，我
    也不知道是誰棄置的（見110年度少連偵字第101號卷第39頁
    ），我只有搭乘車號0000-00號自用小貨車到下旱坑段23-1
    地號1次等語（見110年度少連偵字第101號卷第40頁）。
㈢、證人即共犯少年何○文雖於警詢時曾稱案發當日於下午3時許
    有到過下旱坑段23-1地號土地，然斯時先稱當時「沒有」將
    車上木板丟在地上，又回去載木板等語（見110年度少連偵
    字第101號卷第33頁），嗣又改稱：我們只有倒在下旱坑段2
    3-1地號土地，共2次等語（見110年度少連偵字第101號卷第
    34頁），於偵查中又證稱當時還沒把木板搬下車，抵達時那
    些木板已經在那邊等語在卷（見110年度少連偵字第101號卷
    第142頁）；證人即共犯少年何○文就究竟載運廢棄廣告看板
    之次數，以及案發當日是否有將廢棄廣告看板堆置於上揭地
    號土地，說詞反覆。
㈣、證人即共犯丙○○固曾於警詢、偵訊時稱案發當日被告甲○等人
    共載運2次、分別為下午3時及5時許等語（見110年度少連偵
    字第101號卷第17頁反面、20、95頁），然嗣後於偵查中又
    稱：我是說，他們帶來這一次之前，是我自己去載的等語（
    見110年度少連偵字第101號卷第142頁）。從而，就被告甲○
    於案發當日有於下午3時即載運廢棄廣告看板至旱北路下旱
    坑段23-1地號土地並加以堆置一事，僅有證人即共犯少年何
    ○文、丙○○之證述，然證人即共犯少年何○文證述前後歧異，
    已如前述，證人即共犯丙○○之證述亦與證人即少年何○文部
    分證述、證人即共犯少年柯○瑋所述，以及被告甲○之供述不
    符，其自身前後所述亦有不同，從而，尚難僅憑此部分充滿
    矛盾、不一之證述逕為不利被告甲○之認定。
四、綜上，綜觀全卷，既無其他積極證據足認被告甲○確有為此
    部分起訴意旨所指犯行，自無從遽認其亦有為此部分違反廢
    棄物清理法之行為；然此部分倘成立犯罪，與上開有罪部分
    具有集合犯之一罪之關係（最高法院104年度第9次刑事庭會議
    決議、107年度台上字第4808、4178號判決意旨參照），爰不另
    為無罪之諭知。　　
據上論斷，應依刑事訴訟法第299條第1項前段，判決如主文。
本案經檢察官廖啟村提起公訴，檢察官陳中順到庭執行職務。
中　　華　　民　　國　　111　　年　　 5  　月　  12   日
                  刑事第八庭    審判長法  官  廖素琪
　　　　　　　　　                    法  官  潘韋廷
　　　　　　　　　                    法  官  林哲瑜
以上正本證明與原本無異。　　　　　　　　　　　　　　　　
如不服本判決應於收受判決後20日內向本院提出上訴書狀，並應
敘述具體理由。其未敘述上訴理由者，應於上訴期間屆滿後20日
內向本院補提理由書(均須按他造當事人之人數附繕本)「切勿逕
送上級法院」。
中　　華　　民　　國　　111 　年　　5 　　月　　16　　日
                                     書記官  胡家寧
附錄本案論罪科刑法條：
廢棄物清理法第46條
有下列情形之一者，處一年以上五年以下有期徒刑，得併科新臺
幣一千五百萬元以下罰金：
一、任意棄置有害事業廢棄物。
二、事業負責人或相關人員未依本法規定之方式貯存、清除、處
    理或再利用廢棄物，致污染環境。
三、未經主管機關許可，提供土地回填、堆置廢棄物。
四、未依第四十一條第一項規定領有廢棄物清除、處理許可文件
    ，從事廢棄物貯存、清除、處理，或未依廢棄物清除、處理
    許可文件內容貯存、清除、處理廢棄物。
五、執行機關之人員委託未取得許可文件之業者，清除、處理一
    般廢棄物者；或明知受託人非法清除、處理而仍委託。
六、公民營廢棄物處理機構負責人或相關人員、或執行機關之人
    員未處理廢棄物，開具虛偽證明。